【裁判字號】    95,上更(一),29
【裁判日期】    950622
【裁判案由】    常業竊盜等
【裁判全文】
臺灣高等法院高雄分院刑事判決      95年度上更(一)字第29號
上  訴  人  臺灣高雄地方法院檢察署檢察官
上  訴  人
即  被  告  丁○○
被      告  戊○○
                    現另案於臺灣高雄監獄執行
被      告  辛○○
被      告  乙○○
上列上訴人因被告常業竊盜等案件，不服臺灣高雄地方法院94年
度訴字第13號中華民國94年4 月20日第一審判決（起訴案號：臺
灣高雄地方法院檢察署93年度偵字第22486 、22730 號），提起
上訴，本院判決後，經最高法院發回更審，本院判決如下：
    主  文
原判決撤銷。
丁○○共同以犯竊盜罪為常業，處有期徒刑壹年拾月。扣案之Ｔ
字型扳手貳支，均沒收。
戊○○共同以犯竊盜罪為常業，累犯，處有期徒刑壹年拾月。扣
案之Ｔ字型扳手貳支，均沒收。
辛○○共同以犯竊盜罪為常業，累犯，處有期徒刑壹年捌月。扣
案之Ｔ字型扳手貳支，均沒收。
乙○○以犯寄藏贓物罪為常業，處有期徒刑壹年。
    事  實
一、辛○○曾於民國85年間，因違反肅清煙毒條例案件，經本院
    以86年度上訴字第1886號判決判處有期徒刑3 年2 月確定，
    又於85、86年間，因違反麻醉藥品管理條例案件，經本院及
    原審法院，以86年度上訴字第1691號及86訴字第1397號判決
    分別判處有期徒刑7 月、7 月確定，3 罪合併定應執行有期
    徒刑4 年確定，於86年11月28日入監執行，88年11月23日假
    釋出監，其於假釋期間內復涉犯施用毒品案件，經撤銷假釋
    而執行殘刑1 年11月11日，於92年9 月26日縮短刑期執行完
    畢。又戊○○前曾於85年至92年間，因竊盜案件經法院4 次
    判處有期徒刑確定，其中於87年間，因竊盜案件，經臺灣高
    雄地方法院判處有期徒刑1 年2 月確定，於89年1 月5 日執
    行完畢。
二、丁○○起意擬以行竊所得之機車混充合法二手機車出售之方
    式謀利，即與戊○○及辛○○謀議，由戊○○及辛○○負責
    竊取機車後交給丁○○變裝混充合法二手機車販賣，丁○○
    則支付渠等每輛重型機車新台幣（下同）5000元及輕型機車
    4000元之代價。丁○○、戊○○、辛○○等3 人即共同基於
    以竊盜為常業之犯意聯絡，由戊○○及辛○○攜帶客觀上足
    以傷害人之生命、身體，可供兇器使用之Ｔ型扳手2 支，自
    93年9 月間某日起至93年11月4 日止，連續竊取機車9 輛得
    手（除其中一輛車號YCN ─107 號（引擎號碼5NW-309689號
    ）係丙○○所有，於93年11月3 日17時10分許，在高雄市三
    民區○○○路108 號前遭戊○○及辛○○竊取；另車號LNK
    ─608 號（引擎號碼4CW-221849號）機車係己○○所有，於
    93年11月3 日18時許，在屏東縣東港鎮○○路東硫碼頭前遭
    戊○○及辛○○竊取外，其餘7 部機車詳細竊取之時間、地
    點及車輛，因渠等已不復記憶，且竊得之機車已套裝合法二
    手機車外殼故無法確認）。復承上開同一常業竊盜之故意，
    於93年11月5 日11時30分許、同日14時許，以上開方式分別
    在高雄縣路竹鄉○○路麥當勞前、台南縣仁德鄉○○路○ 段
    36號前竊取庚○○所有之車牌號碼ＮＥ5 ─810 號輕型機車
    及李秀華所有由甲○○使用之車牌號碼ＱＤＭ─522 號輕型
    機車各1 輛。得手後，戊○○、辛○○2 人均即將竊得之機
    車，騎往屏東縣佳冬鄉石光村頂巷1 號丁○○之住所附近交
    予丁○○，丁○○再將竊得之機車外殼如有車身紋身號碼者
    先予磨滅，再以每件1500元之代價，交給明知為來源不明之
    贓物之乙○○，乙○○並基於寄藏贓物為常業之犯意，自93
    年9 月間某日起，陸續將丁○○所交付之贓車收受後寄藏在
    其位於屏東縣佳冬鄉大同村新民巷25號對面之貨櫃屋內，並
    將機車外殼面板補土重新烤漆。完成後，丁○○再將改裝完
    成之機車，搭配其向二手機車行購得之合法車籍証件，出售
    給不知情之屏東縣佳冬鄉○○路之新文武機車行負責人王長
    和（業經檢察官為不起訴處分）。丁○○、戊○○、辛○○
    、乙○○等4 人並均以上開收入，藉資維生。嗣於93年11月
    5 日經警持搜索票搜索丁○○上開住所，並扣得行動電話2
    支、車籍資料及買賣收據1 批、空氣壓縮機1 台、改裝機車
    工具1 批、機車塑膠外殼1 批、機車引擎外殼4 具（其中2
    具即上述車號YCN ─107 號、LNK ─608 號機車之引擎外殼
    ）、引擎號碼打字模具2 盒、竊得後尚未及改裝之車牌號碼
    ＱＤＭ─522 號及ＮＥ5 ─810 號機車各1 輛、竊得後己改
    裝完成之車牌號碼ＪＭ7 ─365 號、ＩＬＥ─388 號、ＩＬ
    Ｏ─530 號及ＯＷＪ─063 號機車各1 輛，及ＳＹＭ牌無車
    牌機車1 輛等物；並於當日在屏東縣佳冬鄉佳冬國中旁查獲
    戊○○及辛○○，並扣得戊○○所有供竊取機車所用之工具
    Ｔ字型扳手2 支及行動電話2 支。
三、案經高雄市政府警察局移送台灣高雄地方法院檢察署檢察官
    偵查起訴。
    理  由
壹、認定犯罪之證據及理由
一、上揭犯罪事實，業據上訴人即被告（下稱被告）丁○○、戊○○於本院審理時坦承不諱，所自白情節核與同案被告辛○○於警詢、原審審理中均一再證稱：與戊○○共竊取10部機
    車交丁○○處理之情節相符，並據證人即新文武機車行負責
    人王長和在警詢中證述之向被告丁○○購買改裝整理之中古
    機車之情節，證人即被告丁○○之女友潘秀美在警詢證稱警
    方查扣之物品均被告丁○○所有，及被告丁○○有在其住處
    收購辛○○與戊○○偷竊之機車並經改裝組合後賣給新文武
    機車行等情節，及證人即被害人甲○○、庚○○於警訊中證
    述之機車失竊情節明確。又警方在丁○○上開住處查獲之機
    車引擎外殼4 具，其中該具5NW-309689號引擎外殼，據證人
    丙○○於警詢供稱係伊所有YCN-107 號機車之引擎外殼，該
    機車係於93年11月3 日17時10分許，在高雄市三民區○○○
    路108 號前失竊。另該具4CW-221849號引擎外殼，據證人己○○於警詢供稱係伊所有LKN-608 號機車之引擎外殼，該機
    車係於同年月3 日18時許，在屏東縣東港鎮○○路東琉碼頭
    前失竊等語。此並有渠等提出之贓物認領保管單及高雄市政
    府警察局車輛協尋（尋獲）電腦輸入單影本在卷足憑（見警
    卷
     (二)第76 頁、第79頁、第124 頁至第127 頁），此外，並
    有照片、贓物認領保管單、高雄市政府警察局扣押物品目錄
    表、車輛竊盜、車牌失竊資料個別查詢報表─查詢認可資料
    等在卷可稽，復有被告戊○○所有供犯竊盜罪所用之Ｔ型扳
    手2 支扣案可資佐證，足認被告丁○○、戊○○及辛○○之
    自白與事實相符，自可採為認定事實之證據。又被告丁○○
    、戊○○雖供承其等所竊得之機車共計10輛，惟參查上開被
    查獲尚未改裝之機車有2 輛，另已改裝之機車4 輛及SYM 牌
    無車牌機車乙輛，加上機車引擎外殼4 具（分屬4 輛不同之
    機車），被告2 人均供承係伊等所竊取，是被告等所竊取之
    機車共計應為11部，併予敘明。
二、訊據被告乙○○則矢口否認上揭以寄藏贓物為常業之犯行，
    辯稱：丁○○拿給伊烤漆的部分，是一般機車的外殼，他拿
    來的與別間機車業者所拿來烤漆的機車外殼都一樣。伊無法
    辨識是否為贓物云云。惟查：
    (一)被告乙○○於警詢坦承伊自93年4 、5 月間起，即為丁○○之機車面板作補土烤漆，平均每日1 輛，每輛代價1500
      元，該些機車外殼面板之機車（號碼）紋身已經磨滅等語
      ，其於警詢中並已供承稱：我收受當時並沒想那麼多，但
      是後來經思考如果不是有問題的東西，為何他們拿機車外
      殼面板給我時，面板上之機車紋身號都已遭磨滅，應是贓
      車的零件沒錯等語。另參以被告乙○○係自國中畢業後就
      從事機車外殼面板補土烤漆工作，已據其在警詢中供述在
      卷，以其從事機車外殼面板補土烤漆工作多年之經驗，對
      所收受之機車外殼面板之引擎紋身號碼已遭磨滅之異於一
      般機車送烤漆之常態，應可認識該等機車外殼面板應係來
      源不明之贓物。
    (二)被告乙○○在偵查中亦供承稱：「（你第1 次跟丁○○談
      時，是否就知道車子是贓物？）剛開始不知道，是做了2
      、3 個月後我朋友說好像怪怪的，我才知道。」等語（偵
      第22730 卷第5 頁），在原審聲請羈押訊問時亦供稱：伊
      直到幫丁○○烤漆約2 、3 個月後，有一個朋友來，向伊
      提起說那些好像是贓物，那時伊才知道那些是贓物。伊認
      為是兼差性質，應該沒有關係，所以才繼續為丁○○作烤
      漆的工作等語（聲羈卷第4 頁）。參以被告丁○○於警詢
      中亦供稱乙○○係竊盜集團之成員，負責將竊得之機車面
      板重新烤漆等語（見同上警卷第4 頁），及證人即被告丁○○之女友潘秀華於警詢亦證稱：丁○○會叫乙○○來家
      中載運機車面板，張某負責將偷來之機車面板重新烤漆等
      語（見同上警卷第21頁），足認被告乙○○所辯稱：伊為
      丁○○作機車面板烤漆工作並不知道他所交付之機車外殼
      面板是贓物云云，顯係卸責之辯詞，並不足採。
三、從而本件事證明確，被告丁○○、戊○○、辛○○及乙○○
    上揭犯行均堪認定。
貳、適用法律與本院撤銷之理由
一、刑法上所謂常業犯，指反覆以同種類行為為目的之社會活動
    之職業性犯罪而言，至於犯罪所得之多寡，是否恃此犯罪為
    唯一之謀生職業，則非所問，縱令兼有其他職業，仍無礙於
    該常業犯罪之成立。（最高法院85年台上字第510 號判例參
    照）查本件被告丁○○係擬以行竊所得機車混充合法二手機
    車出售牟利，而與戊○○、辛○○共同謀議，由戊○○、辛○○二人負責於短短2 、3 月之期間內竊取機車多輛，再由
    丁○○將之與二手機車混充改裝後售予開設機行不知情的王
    長和，警方嗣並在丁○○上開住處查獲渠等先前竊得已改裝
    、未改裝之機車多輛、空氣壓縮機、改裝工具乙批、機車塑
    膠外殼及引擎外殼等物，此並有警卷所附查獲現場照片多張
    可稽，則可見丁○○之該住處儼然係一機車解體改裝工廠，
    從事竊盜機車再予混充裝出售之職業性犯罪，顯見被告丁○○、戊○○、辛○○3 人乃係反覆此竊盜機車之社會性活動
    ，並恃此收入維生。又被告丁○○既非從事機車修理買賣，
    而被告乙○○竟每月代為作機車面板烤漆，甚至親往渠住處
    將機車面板載回，而該些機車外殼面板上為防竊目的所打印
    之機車號碼紋身復已遭磨滅，被告乙○○明知為贓物，卻於
    2 、3 個月內，反覆收受被告丁○○所交付之贓物機車面板
    等並予寄藏在住處對面之貨櫃屋內，且為之烤漆，亦係反覆
    寄藏贓物之社會活動並恃此收入以維生，其亦顯係以寄藏贓
    物為常業。
二、核被告丁○○、戊○○及辛○○所為，均係犯刑法第322 條
    之常業竊盜罪，被告乙○○則係犯刑法第350 條之以犯寄藏
    贓物為常業罪。被告丁○○、戊○○及辛○○間，就上開常
    業竊盜犯行，互有犯意聯絡，戊○○與辛○○間並有行為分
    擔，均為共同正犯。被告戊○○、辛○○均有如事實欄所載
    之犯罪前科，此有臺灣高等法院被告前案紀錄表及臺灣高雄
    地方法院檢察署刑案資料查註紀錄表各1 份在卷可稽，其2
    人前受有期徒刑執行完畢，於5 年內再犯本件有期徒刑以上
    之罪，為累犯，均應依刑法第47條之規定加重其刑。
三、原審據以論處被告丁○○、戊○○及辛○○等連續竊盜罪刑
    ，固非無見；惟查(一)被告戊○○及辛○○等2 人竊取後交被
    告丁○○之機車數量合計11台，此據本院認定敘明如前，是
    原審僅認定被告丁○○、戊○○及辛○○等人共同竊取7 輛
    機車，認定事實自有未合。(二)被告戊○○曾犯有如事實欄所
    載之前科資料，此有臺灣高等法院被告前案紀錄表及臺灣高
    雄地方法院檢察署刑案資料查註紀錄表各1 份在卷可稽，是
    其於受有期徒刑執行完畢後，5 年內再犯本件有期徒刑以上
    之罪，為累犯，應依刑法第47條之規定加重其刑，然原審漏
    未查明，亦未依刑法第47條規定加重其刑，尚有未當。(三)本
    件被告丁○○、戊○○及辛○○係犯刑法第322 條之常業竊
    盜罪，原審變更起訴法條，認被告丁○○、戊○○及辛○○
    係犯刑法第321 條第1 項第3 款之攜帶兇器竊盜罪，適用法
    律亦有未當。被告丁○○上訴意旨認原審量刑過重，雖無足
    取；檢察官執被告丁○○、戊○○及辛○○等所為應係犯常
    業竊盜等語提起上訴，則屬可採，上訴為有理由，且原判決
    並上開可議之處，自應由本院將原判決關於被告丁○○、戊○○及辛○○部分撤銷改判。又原審疏未詳酌，對被告乙○○為無罪之諭知，自有違誤，檢察官上訴指摘及此，上訴為
    有理由，亦應由本院將被告乙○○部分予撤銷改判。
四、本院爰審酌被告丁○○、戊○○及辛○○均正值青壯年，竟
    不知向上，貪圖不法牟利，竟反覆行竊，且竊取所得之機車
    多達10輛，破壞社會秩序、影響社會治安之程度非輕，及被
    告丁○○在整體常業竊盜犯罪結構中應係居主謀之角色，被
    告戊○○、辛○○應係依被告丁○○之指示行竊，被告乙○○亦係青壯年，不思以正當職業謀生，竟寄藏贓物予以烤漆
    加工並以之為常業，助長贓物之易於銷贓，及被告丁○○、
    戊○○犯後均坦承犯行，被告乙○○則在法院審理時均矢口
    否認犯罪之犯後態度，分別量處如主所第2 、3 、4 項所示
    之刑。本件被告丁○○上訴部分，因原審適用法條不當而撤
    銷，本院量刑自不受刑事訴訟法第370 條前段規定之限制，
    附此敘明。至扣案之Ｔ字型扳手2 支，為被告戊○○所有，
    供犯本件竊盜犯罪所用之物，業據被告戊○○陳明在卷，依
    共犯連帶沒收理論，應依刑法第38條第1 項第2 款之規定，
    在被告丁○○、戊○○及辛○○主文項下均宣告沒收。至扣
    案之行動電話4 支、車籍資料及買賣收據1 批、空氣壓縮機
    1 台、改機車裝工具1 批、機車塑膠外殼1 批、機車引擎外
    殼4 具、引擎號碼打字模具2 盒、車牌號碼ＱＤＭ─522 號
    、ＮＥ5 ─810 號、ＪＭ7 ─36 5號、ＩＬＥ─388 號、Ｉ
    ＬＯ─530 號及ＯＷＪ─063 號機車各1 輛，及ＳＹＭ牌無
    車牌機車1 輛等物，與本件被告丁○○、戊○○及辛○○涉
    犯常業竊盜之犯行無涉，爰均不宣告沒收，併此敘明。
參、不另為無罪諭知部分：
（一）公訴意旨另以：被告丁○○、戊○○及辛○○共同基於意
      圖為自己不法所有及竊盜之犯意聯絡，由被告戊○○及辛○○自93年8 月起，共同竊得機車共30餘輛（起訴書原載
      明40餘輛，惟其中11輛業經本院判決有罪）交被告丁○○
      ，被告丁○○交付每輛重型機車5000元及輕型機車4000元
      之代價與渠等；又被告丁○○再將竊得機車之引擎號碼磨
      滅，重新偽造打上所購得合法機車之引擎號碼云云，因認
      被告丁○○、戊○○及辛○○就此部分亦涉犯刑法第322
      條常業竊盜罪嫌，被告丁○○另涉有同法第350 條常業故
      買贓物罪及同法第216 條、第210 條行使偽造私文書罪嫌
      云云。
（二）公訴人認被告丁○○、戊○○及辛○○涉犯前揭罪嫌，無
      非以被告丁○○、戊○○及辛○○之自白為其依據。訊據
      被告丁○○、戊○○及辛○○均堅決否認有竊取機車之數
      量達40餘輛機車，被告丁○○另辯稱：伊沒有重新打造引
      擎號碼之行為等語。經查：
  被告丁○○於警訊時雖供稱：「該竊盜集團大約從93年6 月
    份開始運作，至被警方查獲及販售約40部機車」等語（93年
    11月5 日警訊筆錄）；惟被告戊○○於警訊時係供稱：「‧
    ‧‧93年8 月份開始配合辛○○2 人共同竊取機車，所竊取
    之機車交給綽號『山仔』之丁○○變造（借屍還魂）販售圖
    利，平均每月約竊取20部機車交給丁○○，所竊得之機車約
    80部交給丁○○‧‧‧」等語（93年11月5 日警訊筆錄），
    至偵訊時復改稱：「（共偷過幾部？）3 、40部」等語（見
    93年11月6 日偵訊筆錄，附於93年度偵字第22486 號卷第36
    頁），於原審審理時則供稱：「是警察叫我說的，他說偷1
    台與偷100 台是一樣的。我真的只有偷約10台。於警訊時，
    他叫我承認80台，後來我收押於看守所時想一想我並沒有偷
    那麼多，而且我又怕說10台，警察又會借提我出去，所以我
    才折衷說3 、40台。」等語（見原審卷第135 頁）。由上可
    徵被告丁○○及戊○○對於渠等竊取機車之數量，前後供述
    不一，而被告戊○○之前後供詞亦不相同，且與被告辛○○
    自警詢至偵審中均一再供稱：只有偷10輛機車等語不符，自
    難以被告丁○○、戊○○2 人於警訊或偵訊有瑕疵之自白，
    遽以認定渠等共竊得40餘輛機車。
  本件公訴人固認被告丁○○、戊○○及辛○○此部分共同涉
    嫌刑法第322 條常業竊盜罪嫌，然起訴書並未具體指明被告
    丁○○、戊○○及辛○○涉有竊盜罪嫌之「犯罪時間」、「
    犯罪地點」、「犯罪對象」，（即渠等竊取之機車車牌號碼
    及被害人分別為何？），則是否果真有其他30餘輛機車為被
    告丁○○、戊○○、辛○○等人竊取，依卷內資料實無從證
    明。而被告丁○○及戊○○前後不一致之自白，亦不得作為
    本件有罪判決之唯一證據，是本件既無積極證據足認被告丁○○、戊○○及辛○○有上開竊盜之犯行，被告丁○○、戊○○及辛○○犯罪不能證明，本應為無罪之諭知，然因公訴
    人認此部分與前揭論罪科刑部分，有法律上一罪關係，爰不
    另為無罪諭知。
（三）被告丁○○係與被告戊○○及辛○○共同謀議竊盜之情，
      業據被告丁○○於警訊、偵查及法院中自白不諱，是被告
      丁○○交予被告戊○○及辛○○每輛重型機車5000元及輕
      型機車4000元之代價，係在被告戊○○及辛○○竊取機車
      既遂之後，處分竊盜所得贓物之不罰後行為，不另論罪，
      是公訴人認被告丁○○另涉有第350 條常業故買贓物罪實
      有未洽，然因公訴人認該部分事實與前開有罪部分具有牽
      連犯之裁判上一罪關係，亦不另為無罪之諭知。
（四）公訴人另認被告丁○○涉有刑法第216 條、第210 條行使
      偽造私文書罪嫌，然被告丁○○否認有重新在竊得之機車
      引擎上打造引擎號碼之行為，而公訴人並未就被告丁○○
      確有重新打造引擎號碼之偽造文書犯行提出任何證據。此
      外復無其他證據足資證明被告丁○○有何改造引擎號碼等
      之偽造文書犯行，不能證明被告丁○○此部分犯罪，本應
      為無罪之諭知，惟公訴意旨既認被告丁○○此部分與前開
      論罪科刑部分為牽連犯，屬裁判上一罪關係，爰不另為無
      罪之諭知，附此敘明。
肆、被告辛○○經合法傳喚無正當之理由不到庭，爰不待其陳述
    ，逕行判決。
據上論斷，應依刑事訴訟法第368 條、第369 條第1 項前段、第
364 條、第371 條、第299 條第1 項前段，刑法第28條、第322
條、第350 條、第47條、第38條第1 項第2 款罰金罰鍰提高標準
條例第1 條前段，判決如主文。
本案經檢察官郭振昌到庭執行職務。
中    華    民    國    95    年    6     月    22    日
                  刑事第一庭    審判長法  官  郭雅美
                                      法  官  范惠瑩
                                      法  官  莊崑山
以上正本證明與原本無異。
如不服本判決應於收受本判決後10日內向本院提出上訴書狀，其
未敘述上訴理由者，並得於提起上訴後10日內向本院補提理由書
狀（均須按他造當事人之人數附繕本）「切勿逕送上級法院」。
中    華    民    國    95    年    6     月    22    日
                                      書記官  邱麗莉
附錄本件判決論罪科刑法條：
中華民國刑法第322條
(常業竊盜)
以犯竊盜罪為常業者，處一年以上七年以下有期徒刑。
中華民國刑法第350條
(常業贓物罪)
以犯前條之罪為常業者，處六月以上五年以下有期徒刑，得併科
三千元以
下罰金。


司法院資訊處製作；財團法人民間司法改革基金會備份。
